【裁判字號】    98,交聲更,29
【裁判日期】    981020
【裁判案由】    交管條例聲異
【裁判全文】
臺灣板橋地方法院交通事件裁定       98年度交聲更字第29號
原處分機關  交通部公路總局臺北區監理所
異  議  人
即受處分人  甲○○
上列受處分人因違反道路交通管理處罰條例案件，對於交通部公
路總局臺北區監理所於民國98年5 月15日以北監自裁字第裁00-0
00000000號所為之裁決處分不服，聲明異議，經本院於98年6 月
19日以98年度交聲字第1529號裁定異議駁回，異議人不服，提起
抗告，經臺灣高等法院於98年7 月31日以98年度交抗字第1803號
裁定將原裁定撤銷，發回本院，本院更為裁定如下：
    主  文
原處分撤銷。
    理  由
一、原處分意旨略以：異議人即受處分人甲○○於民國98年1 月
    31日、同年5 月2 日，先後二次駕駛汽車，行經有燈光號誌
    管制之交岔路口，均有「紅燈左轉」之違規行為，分別經臺
    北縣政府警察局執勤員警當場製單舉發，嗣異議人接獲各該
    舉發通知單後，均未經裁決，逕向指定之處所繳納結案。查
    異議人因上開二次違規行為，其在6 個月內，違規記點已達
    6 點以上，爰依道路交通管理處罰條例第63條第3 項、第24
    條第1 項第5 款（原處分漏引）對異議人裁處吊扣駕駛執照
    1 個月，並應接受道路交通安全講習。
二、異議意旨則以：一案不應兩罰，先前之違規案件業經異議人
    繳款結案，如另有記點處分，即應告知異議人。惟異議人於
    繳納罰鍰時，未獲告知另有記點處分，事後亦未接獲記點處
    分之通知，直至違規記點累計達6 點，原處分機關才逕行通
    知異議人並加以裁罰，剝奪異議人依法救濟之機會，令人難
    以信服，為此聲明異議，請求撤銷原處分等語。
三、按汽車駕駛人，行經有燈光號誌管制之交岔路口闖紅燈者，
    處新臺幣1,800 元以上5,400 元以下罰鍰，並記違規點數3
    點。又汽車駕駛人在6 個月內，違規記點共達6 點以上者，
    吊扣駕駛執照1 個月，並應接受道路交通安全講習，道路交
    通管理處罰條例第53條第1 項、第63條第1 項第3 款、第3
    項、第24條第1 項第5 款分別定有明文。次按違反本條例之
    行為，由下列機關處罰之：一、第12條至第68條由公路主管
    機關處罰。本條例所定罰鍰之處罰，受處罰人接獲違反道路
    交通管理事件通知單後，於15日內得不經裁決，逕依第92條
    第3 項之罰鍰基準規定，向指定之處所繳納結案。道路交通
    管理處罰條例第8 條第1 項第1 款、第9 條第1 項前段亦有
    明文規定。再依道路交通違規罰鍰自動繳納須知第6 點之規
    定：違反道路交通管理事件之行為人依第2 點至第4 點之方
    式繳納罰鍰者，如違規行為依道路交通管理處罰條例第63條
    之規定應予記點或依道路交通安全講習辦法之規定應接受講
    習者，由有關機關另行依規定處理。違反道路交通管理事件
    統一裁罰基準及處理細則第48條第3 項、第47條復規定：「
    前2 項違反行為，依法規應併執行罰鍰及其他處分者，處罰
    機關於收到其繳納之罰鍰後，應逕行裁決該其他處分，並於
    裁決書處罰主文註明罰鍰已收繳，送達受處分人。」、「汽
    車所有人、駕駛人違反道路交通管理事件，依本條例第63條
    至第68條規定，對於汽車重領牌照限制，及汽車違規紀錄、
    駕駛人違規記點或有重考駕駛執照限制者，處罰機關應併引
    用該法條規定裁決之。」從而，汽車駕駛人違反道路交通管
    理處罰條例規定，得於接獲通知單後，不經裁決向指定之處
    所，逕依裁罰基準執行並自動繳納罰鍰結案；惟若依同條例
    第63條至第68條規定並應予違規記點或吊扣駕照等其他處分
    者，公路主管機關仍應於收到繳納之罰鍰後，逕行裁決其他
    處分，並送達於受處分人，方屬適法。
四、經查：本件異議人於98年1 月31日、同年5 月2 日，先後二
    次駕駛汽車，行經有燈光號誌管制之交岔路口違規紅燈左轉
    ，分別經臺北縣政府警察局執勤員警當場製單舉發，嗣異議
    人均未經裁決，逕向指定之處所繳納結案等情，有臺北縣政
    府警察局舉發違反道路交通管理事件通知單影本2 紙及違規
    查詢報表1 紙在卷可稽。查異議人上述二次違規行為均係違
    反道路交通管理處罰條例第53條第1 項之規定，依同條例第
    63條第1 項第3 款規定，除依原條款處罰鍰外，並應記違規
    點數3 點，揆諸前揭說明，抗告人雖均未經裁決自動繳納罰
    鍰結案，惟就各該違規記點部分，處罰機關仍應引用前述第
    63條第1 項第3 款之規定逕為裁決，並註明罰鍰已收繳之旨
    ，而送達於受處分人，其記點處分始符法定程序。本件原處
    分機關於異議人繳納前述二次違規行為之罰鍰後，並未依違
    反道路交通管理事件統一裁罰基準及處理細則第48條第3 項
    之規定，製開違規點數裁決書郵寄通知異議人之事實，業據
    原處分機關以98年9 月28日北監自字第0986028870號函文函
    覆明確，則原處分機關未分別作成違規記點之處分並送達異
    議人，逕以異議人於6 個月內之違規記點已達6 點以上，進
    而遽為本件吊扣駕照及接受道路交通安全講習之處分，已妨
    礙異議人就前2 次違規記點處分依法救濟之權利，依上說明
    ，其所為處分自於法未合。本件異議人之異議為有理由，應
    由本院將原處分予以撤銷，由原處分機關另為適法之處理。
據上論斷，應依道路交通案件處理辦法第20條，裁定如主文。
中    華    民    國    98    年    10    月    20    日
                        交通法庭  法  官  吳佳穎
以上正本證明與原本無異
如不服本裁定應於送達後5日內向本院提出抗告狀
                                  書記官  黃炎煌
中    華    民    國    98    年    10    月    20    日


司法院資訊處製作；財團法人民間司法改革基金會備份。
